【裁判字號】    98,簡上,96
【裁判日期】    980729
【裁判案由】    詐欺
【裁判全文】
台灣屏東地方法院刑事判決      98年度簡上字第96號
    公  訴  人  臺灣屏東地方法院檢察署檢察官
    被  告  即
    上  訴  人  己○○
上列上訴人即被告因詐欺案件，不服台灣屏東地方法院98年度簡
字第282 號中華民國98年2 月20日第一審簡易判決（聲請簡易判
決處刑案號97年度偵字第7175號、98年度偵字第53號）提起上訴
，及檢察官移送併辦 (98年度偵字第1526號)， 本院管轄之第二
審合議庭判決如下：
    主  文
原判決撤銷。
己○○幫助意圖為自己不法之所有，以詐術使人將本人之物交付
，處有期徒刑陸月，如易科罰金，以新台幣壹仟元折算壹日。緩
刑貳年。
    事  實
一、己○○應可預見金融機構帳戶係個人理財之重要工具，為攸
    關個人財產、信用之表徵，如將存摺、提款卡交給他人使用
    ，可能成為該人掩飾犯罪所得之工具，竟為向地下錢莊借款
    而不顧他人可能遭受損害之危險，基於幫助他人犯罪之不確
    定故意，於民國97年7 月3 日18時許，在屏東市台糖量販店
    前，將其向第一商業銀行（下稱第一銀行）申設之00000000
    000 號帳戶金融卡及密碼等物，提供予真實姓名年籍不詳、
    自稱「陳先生」之地下錢莊成員作為人頭帳戶之用，該自稱
    「陳先生」將上開帳戶提供詐騙集團作為向不特定民眾詐財
    後匯款及提款之用。嗣該詐騙集團成員取得己○○上開帳戶
    之提款卡等物後，即與其所屬之電話詐騙集團成員共同基於
    意圖為自己不法所有之犯意聯絡，由該犯罪集團成員(一)在雅
    虎奇摩拍賣網站上刊登拍賣SONY牌PS3 主機之訊息，而於97
    年7 月14日9 時43分許，為乙○○所標得，嗣詐騙集團成員
    即撥打電話給乙○○，佯稱其需匯款至己○○上開帳戶內，
    乙○○信以為真，因此陷於錯誤，遂於翌日（即15 日） ，
    依其指示匯款新臺幣（下同）6500元至己○○上開帳戶內。
    (二)在雅虎奇摩拍賣網站上刊登拍賣SONY牌DV攝影機之訊息，
    而於97年7 月15日22時許，為丙○○所標得，嗣詐騙集團成
    員即撥打電話給丙○○，佯稱其需匯款至己○○上開帳戶內
    ，乙○○信以為真，因此陷於錯誤，遂於同年月17日9 時10
    分許，依其指示匯款11100 元至己○○上開帳戶內。(三)在雅
    虎奇摩拍賣網站上刊登拍賣BENQ牌筆記型電腦之訊息，而於
    97年7 月16日8 時5 分許，為戊○○所標得，嗣詐騙集團成
    員即撥打電話給戊○○，佯稱其需匯款至己○○上開帳戶內
    ，戊○○信以為真，因此陷於錯誤，遂於同年月17日12時許
    ，在嘉義市第一銀行興嘉分行，依其指示匯款13000 元至己○○上開帳戶內。(四)在雅虎奇摩拍賣網站上刊登拍賣筆記型
    電腦之訊息，而於97年7 月16日10時許，為庚○○所標得，
    嗣詐騙集團成員即撥打電話給庚○○，佯稱其需匯款至己○○上開帳戶內，庚○○信以為真，因此陷於錯誤，遂於同日
    ，依其指示匯款14000 元至己○○上開帳戶內。(五)在雅虎奇
    摩拍賣網站上刊登拍賣SONY牌PS3 主機之訊息，而於97年7
    月16日14時45分許，為辛○○所標得，嗣詐騙集團成員即撥
    打電話給辛○○，佯稱其需匯款至己○○上開帳戶內，辛○○信以為真，因此陷於錯誤，遂於翌日（即17日）8 時46分
    許，依其指示匯款6500元至己○○上開帳戶內。(六)在雅虎奇
    摩拍賣網站上刊登拍賣SONY牌PS3 主機之訊息，而於97年7
    月14日9 時57分許，為丁○○所標得，嗣詐騙集團成員即撥
    打電話給丁○○，佯稱其需匯款至己○○上開帳戶內，丁○○信以為真，因此陷於錯誤，遂於翌日（即15日），依其指
    示匯款8300元至己○○上開帳戶內。(七)在雅虎奇摩拍賣網站
    上佯裝拍賣宏碁22吋液晶電腦，於97年7 月16日14時16分許
    ，為甲○○標得，嗣該詐騙集團成員即與甲○○聯絡，表示
    需匯款至己○○前開帳戶內，甲○○不疑有他，於同日15時
    37分許，依指示匯款10,200元至己○○上開帳戶內。嗣乙○○、丙○○、戊○○、庚○○、辛○○、丁○○、甲○○等
    人遲未收到拍賣物品，始知受騙，乃報警循線查獲上情。
二、案經屏東縣政府警察刑事警察大隊報告暨臺南縣政府警察局
    佳里分局報由臺灣臺南地方法院檢察署呈請臺灣高等法院檢
    察署令轉臺灣屏東地方法院檢察署檢察官偵查起訴及移送併
    辦。
    理  由
一、訊據被告己○○對前揭事實坦承不諱，經查：
  (一)上開第一銀行帳號00000000000號帳戶，係由被告己○○所
    申請開設，業據被告供承在卷，並有上開第一銀行帳戶開戶
    及交易明細資料各1份附卷可稽。而乙○○、丙○○、戊○○、庚○○、辛○○、丁○○、甲○○確有遭詐騙而匯款至
    該帳戶等情，業據乙○○、丙○○、戊○○、庚○○、辛○○、丁○○、甲○○於警詢中證述甚詳，並有雅虎奇摩拍賣
    網站得標通知、第一商業銀行存款存根聯、郵政跨行匯款申
    請書、郵政國內匯款執據及上開帳戶資金往來明細查詢單、
    花壇鄉農會自動櫃員機交易明細表1 張、雅虎奇摩拍賣及告
    訴人電子信箱網頁列印資料在卷可參，是上開帳戶確已遭詐
    騙集團用以作為詐騙乙○○等人所得之匯款帳戶甚明。
  (二)近來政府因不法詐騙集團以電話向不特定人詐稱中獎、退稅
    、假擄人真詐財、信用卡、金融卡遭盜用及手機簡訊等方式
    ，騙取被害人匯款或依指示操作自動櫃員機轉帳至預先取得
    人頭帳戶之行為猖獗，不僅早已透過媒體、廣告大力宣導防
    範，並成立專責之反制、偵辦單位，就現代國人日常生活經
    常須接觸之自動櫃員機周圍及操作時顯示之畫面，亦無不以
    醒目之方式再三提醒，行政院猶因而作成降低每日可轉帳金
    額上限等，限制人民以自動設備進行金融交易活動之重大政
    策，引起社會廣泛討論，是以社會上一般人之通念，在客觀
    上當可預見取得他人金融存款帳戶使用之行徑，常與詐欺犯
    罪類型密切相關。又金融機構存款帳戶，事關存戶個人財產
    權益之保障，存摺乃係個人資金往來情形之紀錄，印鑑章、
    提款卡、密碼則為領取款項之重要憑證，除非本人或與本人
    關係密切者，實難認有何理由可自由流通使用，一般人亦均
    妥為保管，以防止他人任意使用，而有盜領等情事之發生，
    縱使特殊情況偶有交付他人使用之需，亦必然深入瞭解用途
    後再行提供使用，方符常情。本件被告為向地下錢莊借款，
    提供自己之存摺、提款卡供他人使用，卻又不詳加追問用途
    ，被告應有幫助正犯犯詐欺類型犯罪之不確定故意，被告犯
    行應堪認定。
二、按刑法上之幫助犯，係指以幫助之意思，對於正犯資以助力
    ，而未參與實施犯罪之行為者而言，最高法院49年臺上字第
    77號判例意旨可資參照。查被告係基於幫助之意思，提供自
    己之帳戶予詐騙集團之人，以供被害人轉帳之用，並提領款
    項，而為詐欺罪構成要件以外之行為，是核被告所為，係犯
    刑法第30條第1 項前段、第339 條第1 項之幫助詐欺取財罪
    。被告以1 幫助行為，幫助他人犯罪，就幫助犯而言，僅有
    1 次犯罪行為（最高法院87年度台上字第3865號判決參照）
    觸犯數幫助詐欺取財罪，為想項競合犯，應從一重處斷。本
    案與併案之被害人甲○○遭詐欺案件屬同一案件，自為本院
    審理範圍。被告幫助他人犯前開罪名，爰依刑法第30條第2
    項之規定，按正犯之刑減輕之。原審依刑事訴訟法第44 9條
    第1 項前段、第454 條第2 項，刑法第339 條第1 項、第30
    條、第55條、第41條第1 項前段，刑法施行法第1 條之1 之
    規定，逕以簡易判決處有期徒刑5 月，並諭知易科罰金之折
    算標準，其認事用法，雖無不合，但漏未審酌被害人甲○○
    遭詐騙部份之事實，尚有未洽，被告上訴意旨空言指摘原審
    判決不當，雖無理由，但原判決既有上述違誤，即應由本院
    撤銷改判。
三、爰審酌被告於本院審理時已坦承犯行，其將帳戶提供他人詐
    欺取財使用，使不法之徒藉此輕易詐取財物，致檢警難以追
    查緝捕，紊亂社會正常交易秩序，使詐欺集團得以遂行詐欺
    犯行，令被害人等無端受損，助長詐欺犯罪集團詐騙財物之
    犯罪風氣，所為甚有不該；惟考量被告並未直接參與詐欺犯
    行，且因幫助行為所獲利益非鉅，及各被害人分別損失之金
    額等一切情狀，量處如主文第二項所示之刑，併斟酌上開犯
    罪情狀，諭知如主文所示易科罰金之折算標準。又被告犯後
    已深表悔悟，已賠償其中5 位告訴人所受之損害，有郵政國
    內匯款執據等在卷可證，其無前科，素行尚佳，有臺灣高等
    法院被告全國前案紀錄表在卷可稽，本院斟酌上情，認其一
    時失慮而罹刑典，經此審判科刑，當知所警惕，信無再犯之
    虞，本件所宣告之刑以暫不執行為適當，爰諭知緩刑2 年，
    以勵自新。
據上論斷，應依刑事訴訟法第455 條之1 第1 項、第3 項、第36
9 條第1 項前段、第364 條，刑法第30條第1 項、第2 項、第33
9 條第1 項、第41條第1 項前段、第74條第1 項第1 款，刑法施
行法第1 條之1 ，判決如主文。
本案經檢察官廖華君到庭執行職務。
中    華    民      國      98    年   7    月  29    日
                    刑事第五庭
                              審判長法  官    石家禎
                                    法  官    陳秀慧
                                    法  官    程士傑
以上正本證明與原本無異。
不得上訴。
中    華    民      國      98    年   7    月  29    日
                                    書記官    林鴻仁


司法院資訊處製作；財團法人民間司法改革基金會備份。
